【裁判字號】    89,訴,2361
【裁判日期】    891115
【裁判案由】    毒品危害防制條例
【裁判全文】
臺灣高雄地方法院刑事判決                        八十九年度訴字第二三六一號
    公  訴  人  臺灣高雄地方法院檢察署檢察官
    被      告  乙○○
    被      告  甲○○
    指定辯護人  本院公設辯護人丙○○
右列被告等因違反毒品危害防制條例案件，經檢察官提起公訴（八十九年度偵字第一
六三四九號），本院判決如左：
    主  文
乙○○、甲○○共同意圖販賣而持有第一級毒品，均處有期徒刑伍年。扣案海洛因伍
包（淨重拾壹點壹壹公克、包裝重壹點肆柒公克）、殘留海洛因之吸管壹支均沒收銷
燬之。扣案夾鏈袋貳拾貳只沒收。
    事  實
一、甲○○與乙○○係姐妹，二人於民國八十九年七月十九日十三時許，意圖共同施
    用，各出資新台幣（以下同）三萬元，在高雄市○○區○○路三一一巷口，由乙
    ○○出面向綽號「阿福」之男子購入毛重約十二公克之海洛因三包，惟購入之後
    ，二人竟想以販毒謀利賺錢，而生販賣其持有之上開第一級毒品海洛因三包及先
    前意圖施用而向阿福購得之海洛因二包共計五包毛重十二點五八公克之意圖，並
    準備以削尖之吸管一支及夾鏈袋二十二只作為分裝販賣之工具，而由「阿福」介
    紹買主，惟未及賣出任何海洛因，即於同年月二十日十八時許，在高雄市○○區
    ○○路九十號前為警查獲，並當場在乙○○身上扣得海洛因一包（毛重約○．三
    公克），在甲○○身上查獲向綽號「阿福」之男子購入毛重約十二公克之海洛因
    三包，並循線在乙○○住處高雄市○○區○○路九十號四樓查扣海洛因一包（毛
    重約○．一公克）、削尖之吸管一支及夾鏈袋二十二只。
二、案經高雄市政府警察局苓雅分局移請臺灣高雄地方法院檢察署檢察官偵查起訴。
    理  由
一、訊據被告甲○○、乙○○於本院八十九年十一月八日審理中雖均矢口否認係意圖
    販賣而持有本件海洛因，同聲辯稱：本件扣案海洛因是彼等買來自己吸，並非要
    販賣云云。惟查被告二人購入本件海洛因後，為圖賺錢，而準備由「阿福」介紹
    買主，並以削尖吸管及夾鏈袋為分裝工具等情，業經被告二人於警訊、偵查及本
    院八十九年十二月二十五日審訊中供承不諱，且有扣案之第一級毒品海洛因伍包
    （淨重一一．一一公克、包裝重一．四七公克）、殘留海洛因之吸管一支、夾鏈
    袋二十二只可為佐証。又扣案之粉末確係海洛因，及吸管確殘留海洛因等事實，
    亦有法務部調查局鑑定通知書一份及高雄醫學院附屬中和紀念醫院檢驗報告單一
    份在卷可稽。被告二人上揭辯詞，顯係卸責之詞，不足採信。綜上所述，被告二
    人犯行事証均明確，堪可認定。又辯護意旨雖以「意圖」乃行為人出於特定之犯
    罪目的，而努力謀求構成要件之實現之主觀心態，乃構成要件之一部分，與「動
    機」係指引致外在行為之內在原因，僅為量刑之參考因素有所不同，故被告二人
    單純有販賣之想法，尚未至意圖之程度等語置辯。然意圖犯之型態本係將「犯罪
    動機或目的」構成要件化，而使之成為主觀犯罪構成要件要素，與其它構成要件
    相結合而成為特定之犯罪型態，故意圖之性質與內涵即為犯罪之「主觀」上特定
    目的與動機，無須有何客觀實現該意圖之行為甚明。至於有無積極實現該意圖之
    相關事証乃犯罪可否証明之問題，而非意圖犯犯罪構成要件之一部分。辯護意旨
    就此部分尚有誤會，於此併予敘明。
二、核被告二人所為，係犯毒品危害防制條例第五條第一項之意圖販賣而持有第一級
    毒品罪。二人對該意圖販賣而持有之犯行有犯意聯絡及行為分擔，應係共同正犯
    。被告意圖販賣而持有海洛因，危害社會治安，惡性原屬不輕，惟審酌彼等年僅
    二十二歲、二十三歲，年輕識淺，致罹法網，所持有之海洛因亦僅淨重一一．一
    一公克，數量甚微，無非係本人沾染毒癮在先，致生以販毒為吸毒經濟來源之貪
    念於後，其犯罪情狀實有可憫恕之處，若科以毒品危害防制條例第五條第一項之
    最低刑度有期徒刑十年仍嫌過重，爰依刑法第五十九條減輕其刑。茲參酌被告二
    人犯後於警訊、偵查及本院第一次審理庭均坦承犯行，不似一般毒販被查獲後即
    百般卸責脫罪，足見彼等生性尚屬良善等一切情狀量處如主文所示之刑。辯護意
    旨雖以被告二人於被查獲後，自行供承販賣之意圖，已超出警方當時辦案之範圍
    ，認已構成自首。惟員警查獲本件海洛因五包，究係供被告自行吸用，或意圖販
    賣，或者係已有販賣行為，自均在員警合理懷疑及查証之範圍內，被告二人自承
    有販賣之意圖乃係自白，尚與自首之要件有間，附此敘明。扣案之第一級毒品海
    洛因伍包（淨重一一．一一公克、包裝重一．四七公克）、殘留海洛因之吸管一
    支係屬查獲之毒品，應依毒品危害防制條例第十八條第一項，不問屬於犯人與否
    ，均沒收銷燬之。又扣案之夾鏈袋二十二只係被告二人所有預備分裝販賣本件毒
    品之用，此業經被告二人於警訊中供承明確，自應依刑法第三十八條第一項第二
    款為沒收之宣告。
據上論斷，應依刑事訴訟法第二百九十九條第一項前段，毒品危害防制條例第五條第
一項、第十八條第一項前段，刑法第十一條、第二十八條、第五十九條、第三十八條
第一項第二款，判決如主文。
中      華      民      國    八十九      年    十一  月      十五     日
                                      臺灣高雄地方法院刑事第七庭
                                          法  官  蔡  國  卿
右正本證明與原本無異。
如不服本判決，應於判決送達後十日內，向本院提出上訴狀。
                                          書記官  邱  靜  銘
中      華      民      國    八十九      年    十一  月      二十     日
附錄本案論罪科刑法條：
毒品危害防制條例第五條第一項
意圖販賣而持有第一級毒品者，處無期徒刑或十年以上有期徒刑，得併科新臺幣七百
萬元以下罰金。


司法院資訊處製作；財團法人民間司法改革基金會備份。
